最高法院民事裁定
                                   111年度台上字第2478號
上  訴  人  李○○                          
            豐豋資產管理有限公司

上 列一 人
法定代理人  葉鑑德        
共      同
訴訟代理人  張薰雅律師
被 上訴 人  三商美邦人壽保險股份有限公司

法定代理人  陳宏昇        
訴訟代理人  張詠善律師
被 上訴 人  謝永福                                   
上列當事人間請求給付保險金等事件，上訴人對於中華民國 111
年7月12日臺灣高等法院臺中分院第二審判決（110年度保險上易
字第6號），提起上訴，本院裁定如下：
    主  文
上訴駁回。
第三審訴訟費用由上訴人負擔。
    理  由
本件於第三審上訴程序中，被上訴人三商美邦人壽保險股份有限
公司（下稱三商美邦公司）之法定代理人於民國111年8月19日由
陳翔玠變更為陳宏昇，有公司變更登記表在卷可稽，陳宏昇聲明
承受訴訟，核無不合，應予准許，合先敘明。
次按上訴第三審法院，非以原判決違背法令為理由，不得為之。
又提起上訴，上訴狀內應記載上訴理由，表明原判決所違背之法
令及其具體內容，暨依訴訟資料合於該違背法令之具體事實，其
依民事訴訟法第469條之1規定提起上訴者，並應具體敘述為從事
法之續造、確保裁判之一致性或其他所涉及之法律見解具有原則
上重要性之理由。同法第467條、第470條第2 項定有明文。而依
同法第468 條規定，判決不適用法規或適用不當者，為違背法令
；依同法第469 條規定，判決有該條所列各款情形之一者，為當
然違背法令。是當事人提起上訴，如以同法第469 條所列各款情
形為理由時，其上訴狀或理由書應表明該判決有合於各該條款規
定情形之具體內容，及係依何訴訟資料合於該違背法令之具體事
實。如依同法第468 條規定，以原判決有不適用法規或適用法規
不當為理由時，其上訴狀或理由書應表明該判決所違背之法令條
項，有關司法院大法官解釋、憲法法庭裁判意旨，或成文法以外
之習慣或法理等及其具體內容，暨係依何訴訟資料合於該違背法
令之具體事實，並具體敘述為從事法之續造、確保裁判之一致性
或其他所涉及之法律見解具有原則上重要性之理由。上訴狀或理
由書如未依上述方法表明，或其所表明者與上開法條規定不合時
，即難認為已合法表明上訴理由，其上訴自非合法。本件上訴人
對於原判決提起上訴，雖以該判決違背法令為由，惟核其上訴理
由狀所載內容，係就原審取捨證據、認定事實之職權行使所論斷
：上訴人李○○之未成年之子李○○於102 年間向三商美邦公司投保
102 學年度高級中等以下學校學生暨幼兒（稚）園兒童團體保險
（下稱系爭保險契約），李○○為保險受益人，系爭保險契約未約
定違約金；李○○以李○○就醫診斷為發展遲緩、輕度智能落後為由
，二度向三商美邦公司申請給付保險金，被上訴人謝永福為三商
美邦公司理賠承辦人，三商美邦公司依序於 103年2月10日、同
年7月21日以李○○上開診斷非系爭保險契約承保範圍為由，函覆
拒絕給付，李○○遲至109年3月26日始提起本訴請求給付保險金本
息，其主權利之保險金請求權已罹於2 年之消滅時效，三商美邦
公司為時效抗辯，拒絕給付，核屬有據，其從權利之遲延利息請
求權亦隨之消滅；三商美邦公司拒絕給付，不構成不完全給付或
侵權行為，亦不符金融消費者保護法第11條之3第1項、消費者保
護法第51條規定懲罰性賠償金之構成要件，上訴人豐豋資產管理
有限公司無從自李○○受讓懲罰性賠償金債權等情，指摘其為不當
，並就原審所為論斷，泛言未論斷或論斷違法，而未表明該判決
所違背之法令及其具體內容，暨依訴訟資料合於該違背法令之具
體事實，並具體敘述為從事法之續造、確保裁判之一致性或其他
所涉及之法律見解具有原則上重要性之理由，難認其已合法表明
上訴理由。依首揭說明，應認其上訴為不合法。
據上論結，本件上訴為不合法。依民事訴訟法第481條、第444條
第1項、第95條、第78條，裁定如主文。
中　　華　　民　　國　 111　　年　　10　　月　　13　　日
                      最高法院民事第一庭
                          審判長法官  陳　國　禎
                                法官  鄭　純　惠
                                法官  邱　景　芬
                                法官  賴　惠　慈
                                法官  李　瑜　娟
本件正本證明與原本無異
                                      書  記  官
中　　華　　民　　國　 111　　年　　10　　月　　20　　日